臺灣臺北地方法院民事判決　八十九年度國字第三二號
　　原　　　告　甲○○
　　　　　　　　丁○○
　　　　　　　　丙○○
　　法定代理人　乙　○
右當事人間請求國家賠償事件，本院判決如左：
    主    文
原告之訴駁回。
訴訟費用由原告負擔。
    事    實
甲、原告方面：
一、聲明：被告應給付原告甲○○新台幣（下同）五十萬元、原告丁○○二百六十二
    萬八千七百八十元、原告丙○○一百萬元，及各自民國八十九年七月十八日起至
    清償日止按年利率百分之五計算之利息。
二、陳述：
（一）訴外人顏乃釧為原告甲○○之夫，原告丁○○、丙○○之子。顏乃釧於八十八
      年五月一日至同年九月三十日止，受僱於被告為臨時人員，負責在青年公園游
      泳池擔任救生員。詎料顏乃釧於八十八年五月十四中午十二時五十三分打上班
      卡後，換裝獨自於室外標準池游泳暖身時，因游泳池畔釉面磁磚遇水過滑摔倒
      ，致腦、頸部碰撞地面而昏迷跌入水中，嗣當日十三時二十分許，始經另一約
      僱救生員李佳盈發現其沉溺半浮於該泳池第四水道北側池邊處，即呼喚其他救
      生員梅一溪、莊凱琳協助救護其上岸，並會同護士陳嫈媚進行心肺復甦急救，
      同時電請救護車緊急送到和平醫院進行急救及醫療，惟因顏乃釧溺水過久，腦
      部缺氧，並後腦有疑似滑倒後重擊所留下之傷口及第六頸椎骨折，送醫後仍昏
      迷呈植物人狀態，雖經多次診治仍不幸於八十九年一月六日死亡。
（二）查青年公園游泳池為被告管理之公物，被告基於該泳池使用已逾二十多年，池
      畔面磚業已破損，乃於八十八年五月開放前進行整修更換池畔破損老舊之止滑
      地磚，然因原舖面之條紋紅鋼磚已停產，遂改舖以約十公分見方之白色釉面磁
      磚替代，但被告並未考慮該白色釉面磁磚未具「止滑功能」，亦未依台北市政
      府工務局建築管理處（下稱建管處）規定，經過建築師簽證，即率予更換，足
      見被告就該公物之設置有欠缺，並因而導致顏乃釧之死亡（因池畔磁磚過滑摔
      倒致死）；又事發時，游泳池畔竟無任何他人在場，以致顏乃釧延誤送醫，益
      見被告管理上之欠缺亦為顏乃釧死亡之原因；另顏乃釧既係被告之受僱人，依
      法被告對之負有保護之義務，詎被告未盡保護義務，已違反契約所生之附隨義
      務或從給付義務，被告自應負損害賠償責任。而原告丁○○於因顏乃釧死亡，
      計支付醫療費用一百四十四萬一千元及殯喪費十六萬八千三百三十元；另原告
      等因顏乃釧之死亡，受有精神上痛苦，請求被告賠償原告丁○○、賀嘉蘭各一
      百萬元、原告甲○○五十萬元之慰撫金。又本件經原告先於八十九年七月十五
      日以國家賠償請求書向被告請求賠償而遭拒絕。為此，爰依國家賠償法第三條
      第一項、修正後民法第二百二十七條之一規定，請求被告賠償如訴之聲明所示
      。
（三）對於被告抗辯之陳述：
  １、顏乃釧死亡結果與公共設施設置不當有相當因果關係：按侵權行為上之因果關
      係，實務係採相當因果關係說，其認定之基準係「無此行為，雖不必生此損害
      ，有此行為，通常即足生此種損害者，是為有因果關係。無此行為，必不生此
      種損害，有此行為通常亦不生此種損害者，即無因果關係。因果關係的「相當
      性」係以「通常足生此種損害」為判斷基準。又依現行民法第一百九十一條、
      第一條之規定，「因果關係之推定」應為國家賠償法第三條規定所適用。本件
      被告於八十八年四月二十九日完工修改泳池磁磚為光滑磁磚，未考慮止滑功能
      ，五月泳池開放，隨即於同年月十四日發生顏乃釧在池畔滑倒撞及頭、頭部致
      昏迷跌入池中，終至腦部缺氧死亡，依上開判斷基準可知兩者具有因果關係。
  ２、案發後，經原告委請台北市建築師公會就系爭磁磚「防滑措施」設置進行鑑定
      ，結論略述如下：「青年公園在八十七年十二月二十七日前原設計之游泳池畔
      磁磚為有凹槽刻劃之紅鋼磚，八十八年四月二十九日修改為白色3.6吋×3.6吋
      之光滑磁磚，其「止滑功能」完全沒有考慮，以致於顏君於八十八年五月十四
      日在池畔遭滑倒傷及頭部，其池畔磁磚未考慮沿用舊設計有凹槽刻劃之紅鋼磚
      。顯係未經建築師設計之結果所造成。由於原設計及規範均顯示池畔及跳台材
      料均須使用「不會滑溜」之材料。故青年公園於八十七年十二月二十七日開工
      所使用之白色磁磚，顯為不妥。且顏君受傷後，青年公園再度召商將其表面以
      砂輪打磨為粗糙表面，更證明其未打磨前使用之光滑表面磁磚確有瑕疵。」，
      準此，被告就上開公物之設置確有疏失。
  ３、被告辯稱被告對於救生員訂有救生準則及管理規則，其中管理規則第三款明定
      ：「禁止任何人於游泳池未開放時間進池游泳。」，並簽立契約書及切結書，
      表示願意遵守一切規定云云，惟查：（１）原告不否認被證僱用契約書、切結
      書之真正，然否認所謂之「所方一切規定」包括被告所辯之救生員準則及管理
      規則，蓋未明載於僱用契約書中，既未載於契約中何生僱傭約契約效力？（２
      ）顏乃釗於八十八年五月十四日發生溺水情事後，被告於八十八年七月二十一
      日曾就事發情形書面敘明第二點：「八十八年五月十四日顏員於中午十二時五
      十三分打上班卡後，換著泳褲進入泳池，並於室外標準池游泳暖身，以便十三
      時三十分泳池下午場開放時執行勤務」云云，復於第四點稱：「經查其於民國
      八十七年泳季期間已在本所泳池服務，表現負責盡職。」云云，無支言片語究
      稱死者顏乃釗違規使用違反規定，尚稱讚死者負責盡職，職故被告以死者違反
      規定為由卸責並不可採。
  ４、法務部法醫研究所根據「台北市立和平醫院之電腦斷層掃瞄影片及和平醫院、
      台大醫院及電腦斷層掃瞄照片四十八張」等資料，並綜觀整個治療過程及治療
      記錄認定顏乃釧為「有外傷」，該鑑定結果足證原告所陳顏乃釗所受傷害即第
      六頸椎骨折，乃因釉面磁磚遇水過滑摔倒腦、頸部碰撞地面所致，且其因此致
      昏迷進而跌入水中，終至腦部缺氧而告死亡，與論理及經驗法則相符。再按所
      謂「粉碎性骨折」乃謂「斷骨處成碎片」，而頸椎外傷主要由於交通事故，高
      處跌落或直接撞擊等因素造成，經由游泳而造成外傷成因則是由高處跳入淺水
      池中。另由台大醫院楊榮森所編譯之骨骼肌肉與關節一書第五一五頁就頸椎骨
      折定義為「通常都是由於高能量創傷所引起的結果，如汽車車禍，且通常發生
      於多發性創傷的病患。病患常同時發生頭部、胸部、內臟、以及肢體的傷害。
      」，基此，由於顏乃釧頭部有外傷，其死因應係於游泳時因釉面磁磚過水面滑
      摔倒致頭、頸部碰撞地面所致。
三、證據：提出戶籍謄本影本一份、被告機關約僱臨時人員僱用契約書影本一份、台
    北市立和平醫院診斷證明書影本一份、訃聞影本一份、被告機關北市工公青管字
    第八八六二一九二二○○、八九六三○六四四○○、八九六二九六五二○○號函
    影本各一份、臺北市議會第八屆第一次大會建管處提供費議長鴻泰參攷資料影本
    一份、台北市建築師公會八八（十一）鑑字第一四二○號鑑定報告書影本一份、
    台北市立和平醫院醫療費用證明單影本一份、殯葬費單據影本一份、青年公園管
    理所之說明書影本一份、公園路燈工程管理處八十九年十一月十七日函影本一份
    為證；並聲請訊問證人王偉明，及聲請將顏乃釧之電腦斷層掃瞄影片及相關病歷
    檢送法務部法醫研究所鑑定有無外傷，及請國立台灣大學醫學院附設醫院鑑定顏
    乃釧之死因。
乙、被告方面：
一、聲明：駁回原告之訴。
二、陳述：
（一）對於被害人病歷之意見：１、急救迅速：現場數十位合格救生員，急救方面為
      其專長之一，自始一直ＣＰＲ（心肺復甦術），見病歷資料中，台北市政府消
      防救護紀錄表所載，救護人員一直做ＣＰＲ。２、被害人死亡原因：（１）溺
      水、腦缺氧。（２）第六頸椎體粉碎性骨折併神經壓迫。（３）吸入性肺炎。
      ３、受傷不易發現：被害人於八十八年五月十四日下午一時五十分送達醫院急
      救室，當時未發現頸椎受傷，病歷首次提及第六頸椎受傷為八十八年五月十五
      日十時五十五分。已從急診室移到病房後始發現，足證該受傷不易發現。４、
      第六頸椎粉碎性骨折，該處為人體凹處，應非岸邊滑倒所造成，至於如何造成
      ，被告不知道，亦無舉證責任。５、病歷無法證明滑倒，亦無法證明池畔磁磚
      與死亡間之因果關係。
（二）被害人為多年資深聘僱救生員，訂有聘僱書面契約，並領有救生員執照，熟悉
      被告所定之各種規定，且其主要工作係擔任系爭標準游泳池之救生員兼管理人
      ，營業時間應坐於泳池旁較高的抬上，隨時注意泳池內之狀況，禁止跳水及奔
      跑，以防發生意外或滑倒。又按游泳池本質上屬危險場所，任何人於無救生員
      監護下均不得下水，以上為常識，本無待乎規定或約定。又救生員準則及管理
      規則為被告之規定，凡受僱人均應遵守之。被害人違規於非營業時間，於無救
      生員監護下，非因工作，獨自暗中下水游泳，自有違失。
（三）本件案發經過及發現時之狀況為：八十八年五月十四日十一時三十分，泳池依
      規定關閉午休，當日下午一時十分許，服務員黃嘉惠打卡後經過泳池，發現被
      害人獨自單一在室外標準池中游泳，當時風沙大，泳池內有些樹葉，於一時三
      十分開放營業前，其他人尚在午休，約一時二十分救生員梅一溪、莊凱琳及李
      佳盈前去清理樹葉時，發現被害人面朝下浮於標準游泳池第三、四水道間（該
      處水深一．八公尺），發現時被害人著泳褲、泳帽。嗣將被害人救出水池時，
      被害人無外傷、無呼吸、無心跳，救生員立即通知一一九及醫務室，同時進行
      口對口人工呼吸、ＣＰＲ等急救方法，其他救生員、值班護士（就在泳池旁邊
      約三至五公尺）及救護車陸續趕到加入急救，持續進行到和平醫院急救室由醫
      生接手為止，後來被害人曾恢復心跳及呼吸，事後醫生發現被害人第六頸椎骨
      折，屬內傷，外觀上稍瘀腫，因在腦後面，一般人不會注意該處有無受傷。被
      害人被發現後就近送和平醫院急救，數月後轉台大醫院，再數月轉回和平醫院
      ，延至八十九年一月六日因溺水、第六頸椎骨折及吸入性肺炎死亡。
（四）被告否認下列事實：１、否認被害人因游泳池畔磁磚過滑，摔倒腦頸部碰撞地
      面致昏迷跌入水中而死亡。本件不論被害人死亡原因如何，均與被告無關，且
      意外發生於泳池水中，與岸邊磁磚毫無關係。原告無證據證明被害人因「磁磚
      過滑摔倒，腦頸部碰撞地面致昏迷進而跌入水中」之事實，且第六頸椎為頸部
      凹處，無論如何滑倒，第六頸椎均無法直接碰到地面而受傷，又無論如何滑倒
      ，不會腦頸部碰撞地面致昏迷進而跌如水中，請原告舉證證明。２、否認台北
      市建築師公會鑑定報告有關死亡原因及因果關係之意見。查該公會成員無醫師
      資格，未經醫師訓練，擅自對死亡原因及因果關係表示意見，超出其專業範圍
      ，即鑑定報告中，「八十八年四月二十九日修改為白色3.6吋ｘ3.6吋之光滑磁
      專....  其『止滑功能』完全沒有考慮，以致於顏... 於八十八年五月十四日
      日在池畔遭滑倒傷及頭部....  」等語，不足採信。３、否認延誤就醫。４、
      否認醫療費用之必要性。５、否認違反民法第四百八十三條之一：查游泳池本
      質上為危險地點，依常識，於無救生員監護下任何人不得下水，更不得獨自下
      水游泳，被害人違規於非營業時間，於無救生員監護下，非因工作，獨自暗中
      下水游泳，與民法第四百八十三條之一規定無關。６、否認被害人人格權受侵
      害：被害人死亡，其人格權未受侵害甚明。７、否認國家賠償：（１）聘僱契
      約屬私法上之行為，如有損害不得據以請求國家賠償。（２）對被害人言，本
      件泳池非公有公共設施。（３）縱為公有公共設施其設置及管理無欠缺。（４
      ）被害人死亡與公有設施之設置或管理有無欠缺無因果關係。（５）被害人自
      己之過失所造成之損害不得請求國家賠償：實務上對於因被害人自己之過失所
      生之損害不得請求國家賠償。本件被害人擅自違規使用泳池，於受傷原因不明
      情況下，造成受傷導致死亡，與被告無關。（６）被害人違反公共設施使用目
      的及使用方法：實務上認為，如被害人擅自進入具有危險性且設有警告標示之
      公共設施，致生傷亡，此項違反使用目的及使用方法之個人冒險行為，所生損
      害，難令國家負賠償責任。本件游泳池本質上屬具危險性，被告對於救生員訂
      有救生員準則及管理規則，其中管理規則第三款明定：「禁止任何人於游泳池
      未開放時間進池游泳。」併簽立契約書及切結書，表示願意遵守一切規定，被
      害人趁中午午休時間，擅自潛入泳池游泳，違反公共設施之使用目的及使用方
      法，其個人冒險行為，難令國家負賠償責任。
（五）對法務部法醫研究所函意見：１、該函中「認定為有外傷，第六頸椎粉碎性骨
      折」等語，前後矛盾及不夠精確。前後矛盾處是「第六頸椎粉碎性骨折」是內
      傷，非外傷。不夠精確處是「外傷」應指「外力受傷」非「外觀受傷」。２、
      鈞院囑託法務部法醫研究所鑑定函（即九十年三月五日北院文民山八十九國字
      第三二號函）請求鑑定有無「外傷」，是請求鑑定有無「外觀傷害」，即請求
      鑑定受傷之外觀情形，法務部法醫研究所函是對受傷原因回答，未針對請求鑑
      定。３、被告九十年二月二十日狀第三（五）點所述之「內傷」，是指受傷狀
      況，不是受傷原因。本件被害人受傷原因，當然是「外傷」（指外力傷害之意
      ），被告只主張「內傷」，只是強調「受傷外觀不明顯」，非主張被害人「非
      外力受傷」。
三、證據：提出台灣宜蘭地方法院七十二年度國字第二號民事判決影本一份、台灣高
    等法院七十二年度上國字第七號民事判決影本一份、最高法院七十三年度台上字
    第七九七號民事裁定影本一份、最高法院八十五年度台上字第二二二七號民事判
    決影本一份、切結書影本一份、和平醫院急診護理評估表影本一份、和平醫院首
    次記載第六頸椎受傷之記錄影本一份為證；並聲請訊問證人黃嘉慧、梅一溪、莊
    凱琳、李佳盈。
丙、本院依職權向台北市立和平醫院及國立台灣大學醫學院附設醫院調閱顏乃釧病歷
    資料、履勘現場及訊問證人陳文。
    理    由
一、原告起訴主張：顏乃釧為原告甲○○之夫，原告丁○○、丙○○之子。顏乃釧於
    八十八年五月一日至同年九月三十日止，受僱於被告為臨時人員，負責在青年公
    園游泳池擔任救生員。詎顏乃釧於八十八年五月十四中午十二時五十三分打上班
    卡後，換裝獨自於室外標準池游泳暖身時，因被告之前所更換整修之游泳池畔白
    色釉面磁磚未具「止滑功能」，致使顏乃釧因該釉面磁磚遇水過滑摔倒，致腦、
    頸部碰撞地面受傷及第六頸椎骨折進而昏迷跌入水中，又事發時，游泳池畔竟無
    任何他人在場，以致延誤送醫，嗣當日十三時二十分許，始經另一約僱救生員李
    佳盈發現其沉溺半浮於該泳池第四水道北側池邊處，即呼喚其他救生員梅一溪、
    莊凱琳協助救護其上岸，並會同護士陳嫈媚進行心肺復甦急救，同時電請救護車
    緊急送到和平醫院進行急救及醫療，惟因顏乃釧溺水過久，腦部缺氧，並後腦有
    疑似滑倒後重擊所留下之傷口及第六頸椎骨折，送醫後仍昏迷呈植物人狀態，雖
    經多次診治仍不幸於八十九年一月六日死亡。為此，爰依國家賠償法第三條第一
    項、修正後民法第二百二十七條之一規定，請求被告賠償如訴之聲明所示。被告
    則以：原告無法舉證證明被害人顏乃釧係因「磁磚過滑摔倒，腦頸部碰撞地面致
    第六頸椎骨折致昏迷進而跌入水中」導致死亡之事實，亦無法證明其死亡與系爭
    池畔磁磚有何因果關係，亦無法證明被告有延誤送醫或違反契約之情事，原告請
    求國家賠償或債務不履行損害賠償，為無理由等語，資為抗辯。
二、查原告主張顏乃釧於八十八年五月一日至同年九月三十日止，受僱於被告為臨時
    人員，負責在青年公園游泳池擔任救生員。嗣於八十八年五月十四下午一時許，
    經該泳池另一救生員李佳盈發現顏乃釧沉溺半浮於該泳池第四水道北側池邊處，
    即呼喚其他救生員梅一溪、莊凱琳協助救護其上岸，並會同護士陳嫈媚進行心肺
    復甦急救，同時電請救護車緊急送到和平醫院進行急救及醫療，惟顏乃釧仍於八
    十九年一月六日不治死亡之事實，業據其提出被告機關約僱臨時人員僱用契約書
    、台北市立和平醫院診斷證明書、訃聞為證，並為被告所不爭執，此部分自堪信
    為真實。茲兩造所爭者，乃顏乃釧發生溺水之游泳池處，是否公有公共設施設置
    或管理有欠缺，其及與顏乃釧死亡間是否具有因果關係？
三、按公有公共設施因設置或管理有欠缺，致人民生命、身體或財產受損害者，國家
    應負損害賠償責任，國家賠償法第三條第一項固定有明文。所謂公有公共設施之
    設置有欠缺，係指公共設施建造之初，即存有瑕疵而言；管理上有欠缺者，係指
    公共設施建造後未妥善保管，怠為維修致該物發生瑕疵而言。又人民依上開規定
    請求國家賠償時，尚須人民之生命、身體或財產所受之損害，與公有公共施之設
    置或管理之欠缺，具有相當因果關係，始足當之。亦即在公有公共設施因設置或
    管理有欠缺之情況下，依客觀之觀察，通常會發生損害者，即為有因果關係，如
    必不生該等損害或通常亦不生該等損害者，則不具有因果關係。又依民事訴訟法
    第二百七十七條前段之規定，當事人主張有利於己之事實者，就其事實有舉證之
    責任，原告主張被告應依國家賠償法第三條第一項、修正後民法第二百二十七條
    之一之規定負賠償責任，就公有公共設施因設置或管理有欠缺，致人民生命、身
    體或財產受損害者之事實，自負有舉證責任。再民事訴訟如係由原告主張權利者
    ，應先由原告負舉證之責，若原告先不能舉證，以證實自己主張之事實為真實，
    則被告就其抗辯事實即令不能舉證，或其所舉證尚有疵累，亦應駁回原告之請求
    （最高法院十七年上字第九一七判例可資參照）。經查顏乃釧於系爭游泳池經發
    現溺水後送醫不治死亡，固係事實。惟查：
（一）原告舉台北市建築師公會鑑定報告為證部分：查該鑑定報告僅就系爭磁磚進行
      鑑定是否具有「防滑措施」，並無涵蓋鑑定顏乃釧之死因，亦非其專業領域，
      至於該鑑定結論中有提及顏乃釧死因部分，乃係引述委託人（即原告）提供之
      資料而已，此業經證人即該公會建築師陳文到庭證述甚詳（見本院九十年八月
      十日言詞辯論筆錄），復有該份鑑定報告在卷可稽。足見該鑑定報告至多僅能
      證明系爭磁磚未具止滑功能而已，並無法判斷顏乃釧之死因與系爭磁磚有關，
      原告執此而謂顏乃釧係因「磁磚過滑摔倒，腦頸部碰撞地面致第六頸椎骨折致
      昏迷進而跌入水中導致死亡」，尚非有據。
（二）原告舉法務部法醫研究所函為證部分：查該研究所就顏乃釧電腦斷層掃瞄影片
      及相關病歷鑑定結果，至多僅能證明「綜觀整個過程及治療記錄應可認定為有
      外傷，第六頸椎粉碎性骨折以後所引起的連串病情及死亡。」而已，並無法判
      斷顏乃釧究竟如何造成外傷及第六頸椎粉碎性骨折，此有法務部法醫研究所九
      十年五月二十八日法醫所九○理字第○九八七號函在卷可按。是原告執此而謂
      顏乃釧係因「磁磚過滑摔倒，腦頸部碰撞地面致第六頸椎骨折致昏迷進而跌入
      水中導致死亡」，亦非有據。
（三）原告舉證人王偉明為證部分：查王偉明到庭證稱：「我沒看到他（顏乃釧）如
      何死亡，他死亡時我還沒有在那兒工作，據我瞭解，被害人死亡那時沒有人看
      到，發生事情是在清場時間。」等語（見本院九十年八月十日言詞辯論筆錄）
      ，足見其根本不知道顏乃釧究竟如何死亡，是原告無法以其證詞來證明顏乃釧
      係因「磁磚過滑摔倒，腦頸部碰撞地面致第六頸椎骨折致昏迷進而跌入水中」
      導致死亡之事實。
（四）原告聲請本院囑託國立台灣大學醫學院附設醫院鑑定顏乃釧死因部分：查該院
      函覆謂：「（一）依照臨床經過及電腦斷層掃描結果，可確定顏乃釧係因第六
      頸椎骨折併脊髓損傷後溺水窒息，急救後仍然造成缺氧性腦病而呈植物人狀態
      ，經總病程將近八個月後死亡。（二）頸椎骨折的原因，包括：車禍、倒地碰
      到突出物、槍傷、刺穿傷、重物從高處落下、直接鈍器傷害、各種運動傷害（
      如橄欖球、曲棍球、高低槓、游泳等碰到頭部但傷及頸部）及其他等。查顏乃
      釧係單獨一人的情況下溺水時被發現，加上無其他特殊傷害，因此上列原因中
      有許多受傷方式可以排除。僅餘三個可能的受傷方式是：１、頸部撞到游泳池
      邊；２、跳水，頭部碰到水池底部；３、快速游泳時，頭部不慎碰到池壁。以
      上三種皆可能導致相同結果，即第六頸椎骨折。但本案例因無目擊者，無法僅
      以結果去回溯其造成的原因，就即無法確定是上列何種方式造成骨折。」，有
      該院九十年九月二十七日（九十）校附醫秘字第二四五九○號函在卷可稽。又
      證人即同為該泳池之救生員梅一溪到庭亦證稱：我從七十年任專職救生員到現
      在，系爭游泳池換磁磚後，在我任職期間都沒有看到有人滑倒受傷等語（見本
      院九十年十一月二十日言詞辯論筆錄）。準此，益見造成顏乃釧第六頸椎骨折
      ，尚有上開諸種可能情形，難謂即係因「磁磚過滑摔倒，腦頸部碰撞地面所致
      」。
（五）又本件事發當時係中午休息時間（清場時間），按規定不得進入游泳池游泳等
      情，業據證人黃嘉慧、梅一溪、李佳盈到庭證稱屬實（見本院九十年十一月二
      十日言詞辯論筆錄）。再者，參諸上開證人證稱一發現顏乃釧溺水立即將之救
      上岸進行急救並送醫等情，核與原告自認「另一約僱救生員李佳盈發現顏乃釧
      沉溺半浮於該泳池第四水道北側池邊處，即呼喚其他救生員梅一溪、莊凱琳協
      助救護其上岸，並會同護士陳嫈媚進行心肺復甦急救，同時電請救護車緊急送
      到和平醫院進行急救及醫療」等情相符。準此，事發時既是中午清場時間，按
      規定不得進入游泳池游泳，則不僅顏乃釧於是時進入游泳池游泳已違反規定，
      且該時既是清場時間，無他人在池畔乃屬常情，原告豈能執「事發時游泳池畔
      竟無任何他人在場」而責難被告延誤將顏乃釧送醫而謂其管理上有缺失？況且
      參諸上開原告及證人所陳陳述救援過程，亦難謂被告有何延誤送醫之情形。故
      原告主張被告管理有欠缺或有延誤送醫乙節，均不可採。另姑不論修正後民法
      第二百二十七條之一於修正前不適用，且原告亦無法舉證被告有何未盡保護義
      務或違反契約之情事，其主張被告應負債務不履行責任云云，亦非可採。
    綜上所述，由原告所提證據並無法證明顏乃釧之死亡係因「磁磚過滑摔倒，腦頸
    部碰撞地面致第六頸椎骨折致昏迷進而跌入水中」所致，亦無法證明顏乃釧之死
    亡係因公有公共設施因設置或管理有欠缺所致，亦無法證明顏乃釧之死亡係因被
    告違反契約義務所致。本件因在顏乃釧經發現沉溺半浮於該泳池第四水道之前究
    竟發生何事及如何發生，缺乏相關目擊證人，亦乏相關現場跡證可佐，原告所主
    張，無非事後其個人臆測或推斷之詞，且該等臆測或推斷亦無法加以驗證，此外
    原告復未舉他證以實其說，是其主張，自難憑採。則原告就其主張之事實，既無
    法舉證，其請求被告負國家賠償或債務不履行損害賠償責任，即屬無據。
四、從而，原告依國家賠償法第三條第一項、修正後民法第二百二十七條之一之規定
    ，請求被告給付原告甲○○五十萬元、原告丁○○二百六十二萬八千七百八十元
    、原告丙○○一百萬元，及均自八十九年七月十八日起至清償日止按年利率百分
    之五計算之利息，為無理由，應予駁回。
五、本件為判決基礎之事證已臻明確，兩造其餘攻擊防禦方法及所提證據，核於判決
    結果不生影響，無一一審究論述之必要，附此敘明。
六、論結：本件原告之訴為無理由，依民事訴訟法第七十八條、第八十五條第一項前
    段，判決如主文。
中　　　華　　　民　　　國　　 九十一 　　年　　 一　　 月　　 十一　 　日
                                          民事第民二庭法  官　曾部倫
右為正本係照原本作成。
如對本判決上訴，須於判決送達後廿日內向本院提出上訴狀。
中　　　華　　　民　　　國　　 九十一 　　年　　 一　　 月　　 十一　 　日
　　　　　　　　　　　　　　　　　　　　　　　　　法院書記官　柯月英
